【裁判字號】    90,交易,171
【裁判日期】    900529
【裁判案由】    公共危險
【裁判全文】
臺灣臺南地方法院刑事判決                          九十年度交易字第一七一號
    公  訴  人  臺灣台南地方法院檢察署檢察官
    被      告  甲○○
右列被告因公共危險等案件，經檢察官提起公訴（九十年度偵字第一三六七號），本
院判決如左：
    主  文
甲○○服用酒類，不能安全駕駛動力交通工具而駕駛，累犯，處有期徒刑陸月，如易
科罰金，以參佰元折算壹日。
    事  實
一、甲○○曾於民國八十八年九月間，因公共危險案件，經本院判處拘役五十日，於
    八十九年一月十三日易科罰金執行完畢；繼於八十九年十月間，復因公共危險案
    件，經台灣高雄地方法院判處有期徒刑五月確定，甫於九十年一月三十一日易科
    罰金執行完畢，猶不知悔改，復於八十九年十二月十五日晚間九時三十分許，因
    飲用蔘茸酒，已達不能安全駕駛動力交通工具之程度，竟仍騎乘車牌號碼ＨＭ七
    ─二九二號重型機車，行經台南市○○街一一三巷十九號前時，因無法安全駕駛
    而自行摔倒，經不詳姓名路人報警，嗣經警方據報前往現場處理，並測得甲○○
    吐氣所含酒精成份達每公升０．六四毫克（MG/L）。
二、案經台南市警察局第四分局報請台灣台南地方法院檢察署檢察官偵查起訴。
    理  由
一、訊據被告甲○○對渠喝酒後，在右揭時地騎乘機車失控自行摔倒等情供認不諱，
    惟矢口否認有何不能安全駕駛之情事，辯稱：喝酒對其騎乘機車並無影響云云。
    按刑法第一百八十五條之三所規定：「服用酒類，不能安全駕駛動力交通工具而
    駕駛者」，其構成要件係「服用酒類」、「不能安全駕駛動力交通工具而駕駛」
    ，二者之範圍不能謂完全不明確，其「可能的文義」仍可透過刑法論理解釋之原
    則究明，至於飲用酒類後如何程度始能謂「不能安全駕駛動力交通工具而駕駛」
    ，則有賴檢察官舉證，並由刑事司法實務以判決先例予以補充，不能以該項規定
    之語義內容有某種程度之不明確，即謂該一規定違反罪刑法定之原則。依台灣高
    等法院檢察署所彙編之刑法第一百八十五條之三酒後駕車「不能安全駕駛」認定
    標準之相關論文資料一書中，台大醫學院吳木榮醫師、台北醫學院附設醫院蔡尚
    穎醫師、中央警察大學交通學系暨交通管理研究所程玉傑先生、蔡中志教授等人
    於彼等之研究著作中，均對血液中、呼氣中酒精之濃度對汽車駕駛人之影響提出
    報告，如血液中酒精濃度在三０至五０ｍｇ＼ｄＬ（毫克／一百毫升）時，駕駛
    能力變差，在五０至一００ｍｇ＼ｄＬ時，多話、大笑、感覺障礙，一００至一
    五０ｍｇ＼ｄＬ時，說話含糊、腳步不穩、可能會噁心，一五０至二００ｍｇ＼
    ｄＬ時，明顯酒醉、噁心、步履蹣跚，二００至三００ｍｇ＼ｄＬ時，呆滯木僵
    、嘔吐、可能昏迷（而呼氣中酒精濃度與血液中酒精濃度之換算，可藉由一轉換
    因子予轉換，其範圍介於二千至二千三百之間，此乃因個人差異而有所不同），
    凡此均載明於上開彙編文集中。本件被告甲○○之呼氣中酒精濃度為０．六六ｍ
    ｇ／Ｌ，有前述酒精濃度測試單一紙附卷可參，茲以最低值之轉換因子二千計算
    ，０．六七ｍｇ／Ｌ＝０．０六七ｍｇ／ｄＬ，乘以二千經計算為一三四ｍｇ／
    ｄＬ，亦即依常人之反應，會有說話含糊、腳步不穩、可能會噁心之情形，參以
    被告騎乘機車無端自行摔落之事實，顯見被告當時之注意力已無法集中，飲酒確
    已影響其判斷力及肢體協調能力，其不能安全駕駛甚明，復有道路交通事故調查
    報告表一紙、現場及車損照片七張、台南市警察局處理交通事故紀錄表一紙、刑
    法第一百八十五條之三案件測試觀察紀錄表一紙、酒精濃度測試紙一張附卷可證
    。本案事證明確，被告犯行足堪確認，應依法論處。
二、核被告甲○○所為，係犯刑法第一百八十五條之三之罪。查被告曾於八十九年十
    月間，因公共危險案件，經台灣高雄地方法院判處有期徒刑五月確定，甫於九十
    年一月三十一日易科罰金執行完畢，此有臺灣高等法院被告全國前案紀錄表在卷
    可按，其於五年之內，再犯本案之罪，係屬累犯，應依刑法第四十七條之規定加
    重其刑。爰審酌被告甲○○分別於八十八年九月間及八十九年十月間，均因公共
    危險案件，分別被判處拘役五十日及有期徒刑三月間，被告猶不知悔悟，仍於酒
    後騎乘機車，嚴重危害交通安全，且犯罪後否認犯行之態度等一切情狀，量處如
    主文所示之刑，並諭知易科罰金之折算標準，以資懲儆。
據上論斷，應依刑事訴訟法第二百九十九條第一項前段，刑法第一百八十五條之三、
第四十七條、第四十一條第一項前段，罰金罰鍰提高標準條例第二條，判決如主文。
中      華      民      國    九十      年      五      月    二十九    日
                                臺灣臺南地方法院交通法庭
                                    法  官    田  幸  艷
右正本證明與原本無異。
如不服本判決，應於判決送達後十日內向本院提出上訴狀( 應附繕本 )。
                                    書記官    陳  玉  芬
中      華      民      國    九十      年      五      月    二十九    日
附錄本案論罪科刑法條：
刑法第一百八十五條之三：
服用毒品、麻醉藥品、酒類或其他相類之物，不能安全駕駛動力交通工具而駕駛者，
處一年以下有期徒刑、拘役或三萬元以下罰金。


司法院資訊處製作；財團法人民間司法改革基金會備份。
